【裁判字號】    89,上易,718
【裁判日期】    890525
【裁判案由】    藏匿人犯
【裁判全文】
臺灣高等法院高雄分院刑事判決          八十九年度上易字第七一八號
    上訴人
    即被告  丙○○
            乙○○
右上訴人等因藏匿人犯案件，不服臺灣屏東地方法院八十七年度訴字第二三０號中華
民國八十八年六月三十第一審判決（起訴案號：臺灣屏東地方法院檢察署八十六年度
偵字第九三０六號、八十七年度偵字第一一三、一一五九號），提起上訴，本院判決
如左：
      主      文
原判決關於丙○○、乙○○部分均撤銷。
丙○○共同藏匿犯人，累犯，處有期徒刑肆月，如易科罰金，以佰元折算壹日。
乙○○共同藏匿犯人，處有期徒刑月，如易科罰金，以佰元折算壹日。
      事      實
一、丙○○曾犯懲治盜匪條例罪，於七十八年二月二日經臺灣高等法院臺南分院判處
    有期徒刑六年一月確定，於八十四年四月二日執行完畢，仍不知悔改。緣八十六
    年八月四日十四時許，謝興桂（已死亡）昔日好友賀建都（由本院另案審結）在
    鳳山市○○路、瑞興路公園一族大樓工地和甲○○發生大理石生意糾紛被毆，謝
    興桂自蔡玉志處得知賀建都被毆情形，即基於傷害之共同犯意聯絡，夥同賀建都
    、蔡玉志、楊憲堂（以上均經原審判刑確定）等人攜槍至鳳山市○○路與埤頂路
    口會合，於同 (四）日二十四時許，至高雄縣鳳山市○○路八十二巷五十三號甲○○住處尋仇。賀建都與蔡玉志分持球棒毆打甲○○，旋遭甲○○反抗，楊憲堂
    見狀，即持預藏之仿美制四０手槍製造之改造玩具手槍（內裝填子彈六發）乙把
    ，朝甲○○腳趾射擊一槍後，眾人逃逸。甲○○因而受有左尺骨骨折、右足第一
    掌骨開放性骨折之傷害。乙○○、丙○○明知楊憲堂係因殺人案件，經警方發佈
    要案緊急專刊追緝之犯人，竟共同基於藏匿犯人之犯意聯絡，而自八十六年十一
    月二十日起，將楊憲堂藏匿在以乙○○名義承租之高雄縣鳳山市○○○路七十巷
    八號十樓。丙○○並惟恐楊憲堂使用電話為警方偵知，竟二度代楊憲堂打電話對
    外聯絡。迨八十六年十二月一日十八時四十五分許，在上址為警查獲楊憲堂、乙○○、丙○○。
二、案經甲○○告訴及臺灣屏東地方法院檢察署檢察官自動檢察偵查起訴。
      理      由
一、訊據上訴人即被告乙○○、丙○○均矢口否認有藏匿犯人之犯行，均辯稱：伊不
    知道楊憲堂是殺人通緝犯云云。惟查被告乙○○、丙○○均自承於八十六年十一
    月，係居住在高雄縣鳳山市○○○路七十巷八號十樓；而丙○○於警訊時供稱：
    楊憲堂和乙○○聯絡後才住進來（上址）等語、於偵查中復陳稱：於八十六年九
    月底知道楊憲堂犯下林永聰命案，因為楊憲堂被警察監聽不方便回電話，伊幫他
    回電話等語（見偵查卷第三頁反面至第四反面）；再者，楊憲堂於警訊時亦稱：
    乙○○、丙○○二人均知道伊因犯殺人案逃亡，伊如有去該處，均睡在其中一間
    和室，丙○○則睡在客廳沙發，房間丁給我睡，乙○○則自己另有一間臥房等語
    、於偵查中亦稱：「（問：為何會在乙○○家？）他是我朋友．．．我跟他認識
    很久」、「（問：你住在乙○○家吃住如何處理？）我都到樓下吃」、（見偵查
    卷第六頁），綜上所述，足見丙○○與乙○○明知楊憲堂為警方查緝之人犯，仍
    共同在上開處所予以藏匿，二人所辯無藏匿楊憲堂云云，均為事後卸責之詞，委
    無可採。至楊憲堂於原審審理中稱其只是於為警查獲當日去找綽號「老芋仔」之
    人泡茶云云，顯係迴護乙○○、丙○○之詞，亦無足取。事證明確，被告二人之
    犯行，均堪認定。
二、核被告等所為，係犯刑法第一百六十四條第一項之藏匿人犯罪。又被告等間，就
    前開犯行，有犯意連絡及行為分擔，均為共同正犯。又被告丙○○曾犯違反懲治
    盜匪條例罪，於七十八年二月二日經臺灣高等法院高雄分院判處有期徒刑六年一
    月確定，於八十四年四月二日執行完畢，有其前科表暨刑案資料查註紀錄表各一
    紙在卷足稽，茲於執行完畢後五年以內，再犯有期徒刑以上之本罪，應依累犯之
    規定，加重其刑。
三、原審予以被告等論科，固非無見，惟查被告丙○○係累犯，依法應加重其刑，而
    被告乙○○並無累犯加重其刑之情形，已如前述。而原審竟未審酌被告等是否均
    有累犯問題，論知各處有期徒刑六月，量刑即有失當之違誤，自有未合。又原審
    判處被告等各有期徒刑六月，原判決主文欄諭知如易科罰金，以三百元折算一日
    ，惟原判決理由欄漏未說明，自屬理由不備。被告等上訴意旨，仍執陳詞，否認
    犯罪，固無足取。然原審此部分判決既有上述可議，自應由本院將原審此部分判
    決撤銷改判。審酌被告等因一時失慮，觸犯刑章，所犯情節尚非重大，及被告丙○○有盜匪前科，素行不佳等一切情狀，分別量處如主文所示之刑，並諭知如易
    科罰金，均以三百元折算一日。
據上論斷，應依刑事訴訟法第三百六十九條第一項前段、第三百六十四條、第二百九
十九條第一項前段，刑法第二十八條、第一百六十四條第一項、第四十七條、第四十
一條，罰金罰鍰提高標準條例第一條前段、第二條，判決如主文。
本案經檢察官羅正平到庭執行職務。
中    華    民    國        八十九      年      五      月    二十五    日
                              臺灣高等法院高雄分院刑事第三庭
                                  審判長法官  莊秋桃
                                        法官  陳中和
                                        法官  謝宏宗
右正本證明與原本無異。
不得上訴。
                                      書記官  陳靖華
中    華    民    國        八十九      年      五      月    二十六    日
附錄：本判決論罪科刑法條：
刑法第一百六十四條第一項
藏匿犯人或依法逮捕、拘禁之脫逃人或使之隱避者，處二年以下有期徒刑、拘役或五
百元以下罰金。
                                                                      Ｈ


司法院資訊處製作；財團法人民間司法改革基金會備份。
